【裁判字號】    92,訴,24
【裁判日期】    920213
【裁判案由】    詐欺
【裁判全文】
臺灣臺南地方法院刑事判決                            九十二年度訴字第二四號
    公  訴  人  臺灣台南地方法院檢察署檢察官
    被      告  乙○○  男  五.
                丙○○  男  三.
右列被告因詐欺案件，經檢察官提起公訴（九十一年度偵字第一三０七七號），本院
判決如左：
    主  文
乙○○、丙○○共同意圖為自己不法之所有，以詐術使人將本人之物交付為常業，各
處有期徒刑壹年貳月。扣案之神像壹尊、油錢箱壹個、感謝狀壹本，均沒收之。
    事  實
一、乙○○、丙○○二人均無業，因缺錢花用，竟共同基於意圖為渠等不法所有之犯
    意聯絡，先至高雄縣鳳山市共同委請不知情之彫刻師父彫刻媽祖神像一尊，並購
    買捐獻用之油錢箱一個，自民國九十一年九月二十七、二十八日起，在台北縣、
    市由丙○○抱持前開媽祖神像一尊，乙○○持前開油錢箱一個，及渠等在台北縣
    三重市某公園拾得他人拋棄之台北縣三重市○○街四五八巷一號「清安宮」管理
    委員會感謝狀一本，以建廟為幌子，或以化緣行善之名義，向不特定民眾騙取金
    錢，使陳義明等不特定民眾陷於錯誤，以為所捐獻之金錢係用以興建廟宇或用以
    行善之用，而交付渠二人新台幣（下同）一百元、二百元、五百元或不等之金額
    ，並以之為常業。嗣於同年十二月十七日，渠二人復乘車南下至台南縣市行騙，
    以同一行騙手法，使丁○○、甲○○、戊○○等三人，誤以其等所捐獻之金錢係
    用以行善之用，而分別在台南市○○○街七三０號「安南羊肉店」、台南市○○
    路一五九號「衣戀服飾店」、台南市○○○街二號「光益洗車場」各交付渠二人
    一百元（業已發還丁○○、甲○○、戊○○）；林清賦在台南縣仁德鄉○○村○○○街五九巷十九號，誤以其交付之金錢係用以興建廟宇「清安宮」之用，而交
    付渠二人二百元，惟渠二人前後向陳義明等不特定民眾共計詐得約十萬元，除經
    警查扣之一千九百零五元外，均為渠二人花用殆盡，而未為行善及興建廟宇之行
    為，嗣經民眾發現可疑報警處理，於九十一年十二月十七日晚上六時許，在台南
    市安平區○○○街六七七號前為警當場查獲，並扣得前開媽祖神像一尊、油錢箱
    一個、感謝狀一本、現金一千九百零五元（其中三百元發已還丁○○、甲○○、
    戊○○）。
二、案經台南市警察局第四分局報告臺灣台南地方法院檢察署檢察官偵查起訴。
    理  由
二、訊據被告乙○○、丙○○二人固坦承自九十一年九月底至同年十二月十七日止，
    在台北縣、市，及台南市等地，共同持前開媽祖神像一尊、油錢箱一個，及感謝
    狀一本，以說好話、結善緣之方式，向丁○○、甲○○、戊○○及其他不特定民
    眾募款共計約十萬元，除經警扣案之一千九百零五元外，均由渠二人花用殆盡，
    且無興建廟宇清安宮及為行善積德之事實，惟矢口否認有何詐欺之犯行，並一致
    辯稱：渠等僅向不特定之民眾陳稱結善緣、保平安等好話，並未向民眾陳稱捐錢
    係用以興建廟宇一事云云。經查：
  (一)被告丙○○於九十一年十二月十七日警訊時坦承：「（你與乙○○以何方式詐騙
    他人財物，警方亦當場查扣何物？）我們是以神像四處募款，假藉興建廟宇為名
    詐騙錢財，警方當場查扣神像（媽祖）壹尊，油香桶壹個，及募款詐騙所得新台
    幣壹仟玖佰零伍元，另參佰元已發還被害人，剩壹仟陸佰零伍元，感謝狀壹本。
    」、「（你與乙○○於何時開始以神像行騙，共得錢財多少？詐騙所得作何用途
    ？）我們於九十一年九月份起以神像行騙至今，共得新台幣壹拾萬元左右。所得
    均為我們二人平分花用。」、「（０二─00000000號，是否有清安宮建
    廟情事，為何警方聯絡不到？）確實有清安宮廟宇，有無新建廟宇我不知情．．
    ．。」、「（你為何會想到以神像來行騙他人？神像由何而來？）因為我看別人
    做這行騙工作做的很好，所以我就和乙○○共同商量以這種方式行騙，神像是在
    高雄市鳳山市買來的，但那一家店我已忘記了。」等語明確（詳警卷第一頁、第
    二頁）。
  (二)被告乙○○於九十一年十二月十七日警訊時供承：「（你與丙○○所之神明金身
    及化緣箱是何廟宇指派你們出來化緣，還是你們私自串通好利用神明金尊私自化
    緣以詐欺善心人士之捐款？化緣之油箱錢你們如何處理請詳細說明？）．．．因
    之前有朋友利用神明金尊出來化緣所得均為自己所得私用，且化緣善款均不少很
    不錯。所以我就提議向丙○○商量共同持以前在清安宮廟宇請來之聖母媽祖金身
    及捐獻箱及清安宮廟宇所存留之捐獻油錢之收據簿一同南下欲沿街化緣，而所得
    化緣之油箱錢我們倆扣除車錢及吃飯錢等開支，剩下我們倆就平均分配各自擁有
    ，而我們的行為是共謀不是台北清安宮及其它廟宇指派我們出來化緣的。」、「
    （你們倆共謀利用神明之金身私自化緣詐騙不知情善心人士，是從何時開始？在
    那些地方化緣過，所化緣詐騙金錢約多少？）大約從今年九十一年九月份開始至
    今，大部份在北市及北縣地區化緣詐騙，而台南市則是於（十七）日早上九時才
    搭遊覽車南下，於下午約十六時才出來化緣詐騙，總共金額約有新台幣十萬元．
    ．．。」、「（你們詐騙化緣之油箱錢有無開收據給善心人士？）如果有善心人
    士要取收據我們就開收據，如果沒有要求，我們倆就不開，亦不主動開收據，至
    今約開了十幾張收據。而這些行為並不是台北縣三重市○○街四五八巷一號清安
    宮管理委員會所指派，全部都是我們倆私自之行為。」等語甚詳（詳警卷第三頁
    反面、第四頁正面）。
  (三)被告丙○○、乙○○二人於九十一年十二月十八日偵訊時復供承前揭警訊筆錄之
    內容實在，並於九十一年十二月二十五日偵訊時一致供承前開感謝狀在台北縣三
    重市某公園拾得後曾一起使用過（詳偵查卷第九頁、第十頁、第十八頁反面）。
    渠二人又於九十一年十二月十八日檢察官向本院聲請羈押後，在本院訊問時供承
    渠二人在警偵訊之供述均實在，被告丙○○復供承媽姐神像一尊、油錢箱一個係
    伊與被告乙○○共同出資所購得，所詐得之金錢則用以坐車、吃飯（詳本院九十
    一年度聲羈字第四０四號卷第四頁至第七頁）。另被告丙○○於九十二年一月三
    日在本院調查時供稱：渠二人自九十一年九月二十七、二十八日起在台北縣市開
    始行騙，伊負責抱持神像，被告乙○○則負責收錢，用以行騙之媽姐神像一尊係
    在九月底行騙前沒幾天在高雄縣鳳山市之神像雕店所購得，因高雄的神像較便宜
    ，才會遠至高雄購買，若被害人捐獻後索取收據者，渠二人即會將載有建廟地址
    之感謝狀交與被害人等語；被告乙○○於同一調查期日亦供承：被害人若要求收
    據，渠二人即以感謝狀為收據交與被害人，惟感謝狀上被害人之名字係被害人自
    己所填寫等語（詳本院卷第十二頁、第十四頁、第十五頁、第十七頁）。
  (四)扣案捐獻用之油錢箱一個，於正面載有「功德箱」三字；感謝狀一本內附之清安
    宮管理委員會感謝狀明確載稱：「茲收到台端  大德添香油贊助購地建宮基金新
    台幣  萬  仟  佰  拾  元整．．．建廟籌備地址：台北縣三重市○○街四五八
    巷一號．．．。」等語，且該感謝狀一本業已開出感謝狀十八紙，有扣案之油錢
    箱一個，感謝狀一本（留有感謝狀撕過後殘留之狀頭十八紙）可資佐證。被告丙○○、乙○○二人、持前開媽祖神像一尊、載有「功德箱」三字之油錢箱一個，
    向不特定之民眾遊說捐錢，渠二人客觀之外在行為，實已明確向遊說捐錢之民眾
    表示渠二人化緣所得之金錢係用以行善積功德所用，另於捐錢之民眾要求開立收
    據時，則以前開明確載稱贊助建廟事宜之感謝狀充當收據交付之，惟並無興建清
    安宮及行善積德之事實，更將以建廟、化緣行善名義詐得之金錢朋分花用殆盡，
    準此，渠二人共同意圖為自己不法所有，以前開詐欺手法詐騙金錢之犯行，已甚
    明灼。
  (五)按刑法上所謂常業犯，指反覆以同種類行為為目的之社會活動之職業性犯罪而言
    ，至於犯罪所得之多寡，是否恃此犯罪為唯一之謀生職業，則非所問，縱令兼有
    其他職業，仍無礙於該常業犯罪之成立，最高法院著有八十五年台上字第五一０
    號判例可資參照。查被告丙○○、乙○○二人當時均無職業收入，居住在台北縣
    市之公園，詐欺所得之金錢約十萬元，已供其二人乘車、吃飯等生活上開支而花
    用殆盡等情，已據渠二人供述在卷（詳警卷第三頁反面，本院九十一年度聲羈字
    第四０四號卷第五頁，本院卷第十三頁、第十五頁、第十六頁、第十八頁），是
    渠二人係恃此為生，已無疑問。
  (六)綜上所述，被告丙○○、乙○○二人於警偵訊供承持前開媽祖神像一尊、油錢箱
    一個，及感謝狀一本自九十一年九月底起至同年十二月十七日止，在台北縣市及
    台南市以建廟、化緣等方式向不特定民眾行騙計約十萬元之事實，有扣案之神像
    一尊、油錢箱一個、感謝狀一本可資佐證，並據證人丁○○、王婷孃、戊○○於
    警訊及本院調查時證述在卷（詳警卷第五頁至第八頁，本院卷第三八頁至第三九
    頁），再佐以前揭被告自白之事實，本件被告二人以詐欺為常業之事證已臻明確
    ，渠二人嗣後翻異前詞而為前揭辯詞，顯屬畏罪卸責之詞，委不足採，渠二人之
    犯行均堪認定。
二、核被告丙○○、乙○○二人所為，均係犯刑法第三百四十條之常業詐欺罪。其二
    人前揭所為，互有犯意之聯絡及行為之分擔，為共同正犯。爰審酌被告二人犯罪
    之動機、目的、以媽祖神像詐騙善心人士之犯罪手段、品行、智識程度、擔任之
    角色及參與程度、所生之危害、及犯罪後之態度等一切情狀，量處如主文所示之
    刑，以資懲儆。扣案之神像一尊、油錢箱一個，為被告二人共有供本件犯罪所用
    之物，已據被告丙○○供陳在卷，均依刑法第三十八條第一項第二款之規定，宣
    告沒收之。至扣案之感謝狀一本，係他人拋棄而為被告二人拾得所有之物，並用
    以供本件犯罪之用，亦據被告二人供述在卷，併依刑法第三十八條第一項第二款
    之規定，宣告沒收之。公訴人另就扣案之現金一千六百零五元一併請求沒收，雖
    該一千六百零五元，係被告二人犯罪所得之物，但被害人仍得依法請求返還，其
    所有權並不屬於被告二人，自不得遽予沒收，附此敘明（最高法院二十一年上字
    第五八九號、四十年台非字第五號判例參照）。
據上論斷，應依刑事訴訟法第二百九十九條第一項前段、刑法第二十八條、第三百三
十九條第一項、第三百四十條、第三十八條第一項第二款，罰金罰鍰提高標準條例第
一條前段，判決如主文。
本案經檢察官熊家興到庭執行職務。
中      華      民      國      九十二      年      二    月    十三    日
                                            臺灣臺南地方法院刑事第二庭
                                                審判長法官  侯明正
                                                      法官  鄧希賢
                                                      法官  陳金虎
右正本證明與原本無異。
如不服本判決，應於判決送達後十日內，向本院提出上訴狀。
中      華      民      國      九十二      年      二    月    十四    日
                                                書  記  官  楊建新
附錄法條：
刑法第三百三十九條第一項：
意圖為自己或第三人不法之所有，以詐術使人將本人或第三人之物交付者，處五年以
下有期徒刑、拘役或科或併科一千元以下罰金。
刑法第三百四十條：
以犯刑法第三百三十九條之罪為常業者，處一年以上七年以下有期徒刑，得併科五千
元以下罰金。


司法院資訊處製作；財團法人民間司法改革基金會備份。
